【裁判字號】    99,上易,894
【裁判日期】    991028
【裁判案由】    贓物等
【裁判全文】
臺灣高等法院臺中分院刑事判決         99年度上易字第894號
上  訴  人  臺灣臺中地方法院檢察署檢察官
被      告  乙○○
上列上訴人因被告湮滅證據案件，不服臺灣臺中地方法院99年度
易字第1367號中華民國99年5月31日第一審判決（起訴案號：臺
灣臺中地方法院檢察署98年度偵字第29807號、99年度偵緝字第
536號），提起上訴，本院判決如下：
    主  文
原判決關於乙○○部分撤銷。
乙○○隱匿關係他人刑事被告案件之證據，處拘役肆拾日，如易
科罰金，以新臺幣壹仟元折算壹日。
    事  實
一、緣鍾志成明知真實姓名、年籍均不詳，自稱「黃世和」之成
    年男子所交付之車牌號碼2352－SH號自用小客車係來路不明
    之贓物（引擎號碼：4G69L012261號，該車輛原為丙○○所
    有，於民國九十八年二月十日凌晨二時許，停放在臺中縣沙
    鹿鎮○○○路六四三號前遭竊），竟基於收受贓物之犯意，
    於九十八年八月上旬之某日，在不詳地點收受上開自用小客
    車，供己代步使用。嗣鍾志成於九十八年八月中旬間之某日
    ，至不知情之楊文宗所經營位在臺中縣太平市○○路○段三
    一一巷三弄一三號之「宏達汽車修理廠」從事資源回收工作
    之際，適見友人乙○○之母鍾金雲所有，平日由乙○○使用
    之車牌號碼4896－XY號自用小客車停放於該處待修，遂認該
    車車牌於維修期間將閒置不用，而可供借取裝置在其所收受
    之上開贓車前後，以躲避警方之查緝，乃立即透過楊文宗以
    電話聯絡乙○○，請乙○○出借該輛車之車牌予其使用，乙
    ○○在主觀上對於鍾志成向其借用上開車牌懸掛在另輛自用
    小客車上使用，則鍾志成使用之自小客車即可能係竊盜而來
    之贓物，竟仍基於隱匿關係他人刑事被告案件證據之不確定
    故意，於電話中應允之，並請不知情之楊文宗將原懸掛於車
    牌號碼4896－XY號自用小客車前後車牌取下，交付予鍾志成
    ，鍾志成於收受該車牌號碼4896－XY號車牌後，旋將前揭其
    所收受之車牌號碼2352－SH號自用小客車之前後車牌均取下
    ，再換裝將4896－XY號車牌兩面懸掛於該部自用小客車之前
    後。嗣警方於九十八年十月二日十九時三十分許，因執行勤
    務，行經臺中縣太平市○○路四三號前，見前揭原懸掛車牌
    號碼2353－SH號車牌，而業經鍾志成更換懸掛車牌號碼483
    6－XY號之自用小客車（該部原車牌號碼2325－SH號自用小
    客車業已發還予車主丙○○）停放於該處，疑為民眾報失之
    車輛，經查詢4836－XY號自用小客車之車籍資料，發現該部
    懸掛4836－XY號車牌車輛之車色、引擎號碼與真實車牌號碼
    4836－XY號自用小客車登記之車籍資料均不相符合，始由警
    進而查悉上情。
二、案經彰化縣警察局北斗分局報請臺灣臺中地方法院檢察署檢
    察官偵查起訴。
    理  由
壹、證據能力方面
    按被告以外之人於審判外之陳述，雖不符合刑事訴訟法第15
    9條之1至第159條之4之規定，但經當事人於審判程序同意作
    為證據，法院審酌該言詞陳述或書面陳述作成時之情況，認
    為適當者，亦得為證據。當事人、代理人或辯護人於法院調
    查證據時，知有第159條第1項不得為證據之情形，而未於言
    詞辯論終結前聲明異議者，視為有前項之同意，刑事訴訟法
    第159條之5定有明文。被害人丙○○於警詢之陳述、楊文宗
    及鍾志成於警詢及偵查中之陳述，性質上雖屬傳聞證據，惟
    檢察官、被告於本院言詞辯論終結前，對於該等證據之證據
    能力均表示無意見，即同意有證據能力，本院審酌各該證據
    資料並無顯不可信或違法不當之瑕疵，復為證明本件犯罪事
    實存否所必要，以之作為證據應屬適當，該等證據自均具有
    證據能力，合先敘明。
貳、實體方面
一、被告乙○○於本院審判期日經合法傳喚，無正當理由不到庭
    。而其於本院準備程序期日、原審及偵查中辯稱：其不知道
    鍾志成開的是贓車，其當時雖然有懷疑，但也沒有去追究，
    其不是故意去隱匿云云。然查：
(一)、被害人丙○○所有之車牌號碼2352－SH號自用小客車（引擎
    號碼：4G69L012261號），係於九十八年二月十日凌晨二時
    許，停放在臺中縣沙鹿鎮○○○路六四三號前遭竊，被害人
    丙○○於九十八年二月十日向警方報案等情，業據被害人於
    警詢時指證屬實，並有內政部警政署警政ｅ網通受理報案ｅ
    化平台系統失車－唯讀案件基本資料一份、贓物認領保管單
    一份附於警卷可稽。足見鍾志成於上開失竊時間後持有之該
    自小客車，確係屬贓物無誤。
(二)、鍾志成明知上開車牌號碼2352－SH號自用小客車係贓車，仍
    於九十八年八月上旬之某日，在不詳地點，由自稱「黃世和
    」之成年男子處收受之。復於九十八年八月中旬間之某日，
    至不知情之楊文宗所經營位在臺中縣太平市○○路○段三一
    一巷三弄一三號之「宏達汽車修理廠」從事資源回收工作之
    際，適見被告乙○○之母鍾金雲所有，平日由被告乙○○使
    用之車牌號碼4896－XY號自用小客車停放於該處待修，為躲
    避警方之查緝，乃透過楊文宗以電話聯絡被告乙○○，經被
    告乙○○同意後出借該輛車之車牌予鍾志成使用，再由不知
    情之楊文宗將原懸掛於車牌號碼4896－XY號自用小客車前後
    車牌取下，交付予鍾志成，鍾志成於收受該車牌號碼4896－
    XY號車牌後，旋將前揭其所收受之車牌號碼2352－SH號自用
    小客車之前後車牌均取下，再換裝將4896－XY號車牌兩面懸
    掛於該輛自用小客車之前後等情，業據鍾志成、楊文宗於警
    詢及偵查中陳述屬實，並有該失竊自小客車之查獲照片四張
    （已懸掛「4896－XY」號車牌）、「4896－XY」號車牌兩面
    之認領保管單一份附於警卷可按。
(三)、按刑法第一百六十五條所謂「刑事被告案件」係指因告訴、
    告發、自首等情形，而開始偵查以後之案件。又司法警察知
    有犯罪嫌疑者，應即開始調查，刑事訴訟法第二百三十一條
    第二項規定甚明（最高法院94年台非字第53號判決意旨參照
    ）。故警方接獲報案後予以調查，即係刑法第一百六十五條
    所謂之「刑事被告案件」。而本案被害人丙○○於九十八年
    二月十日即已向警方報案，業如前述，雖被害人丙○○係向
    警方申報其自小客車失竊之事實，惟該自小客車一經他人竊
    取，即屬贓物，故警方在受理車輛失竊案件同時，亦當一併
    追查該贓車，而調查竊盜、贓物等犯行，且以被害人之角度
    ，其報案之本意原即有希望警方追查該失竊贓車之意涵。故
    鍾志成收受贓物之犯行，亦係本案警方調查之案件，而屬刑
    法第一百六十五條所謂之「刑事被告案件」。
(四)、查汽車牌照乃車輛之許可憑證，具有專屬性，衡諸情理，除
    非為隱匿贓車或掩飾犯罪行為之目的，任何車輛當無懸掛其
    他車輛車牌之可能與必要。而被告已四十五歲，為智慮成熟
    之人，其對於鍾志成向其借用上開車牌懸掛在另輛自用小客
    車上使用，則鍾志成使用之自小客車即可能係竊盜而來之贓
    物，鍾志成亦可能涉有竊盜或贓物罪嫌等情，應有所認識，
    卻仍將「4896－XY」號車牌借給鍾志成懸掛在前開贓車上使
    用，足見其有隱匿關係他人刑事被告案件證據之不確定故意
    。
(五)、綜上所述，被告之所辯無非卸飾之詞，不足採信，事證明確
    ，其犯行洵堪認定。
二、核被告乙○○所為，係犯刑法第一百六十五條之隱匿關係他
    人刑事被告案件之證據罪。查被告乙○○前因竊盜、贓物案
    件，經本院及臺灣臺中地方法院分別判處有期徒刑五年、八
    月確定，嗣因上開贓物罪刑適用中華民國九十六年罪犯減刑
    條例而減為有期徒刑四月，並與上開五年有期徒刑定應執行
    刑為有期徒刑五年三月確定，縮刑期滿日期原為九十七年五
    月五日，於九十六年四月三日假釋出監，惟因於假釋期間之
    九十六年六月五日犯偽證罪，嗣經本院於九十七年七月二十
    九日以九十七年度上訴字第一二九Ｏ號判決，維持第一審判
    處有期徒刑七月之判決，並經最高法院於九十九年六月三十
    日以九十九年度台上字第四一一八號判決駁回被告乙○○之
    上訴而確定，上開假釋亦經撤銷而須執行殘刑（尚未執行）
    ，此有臺灣高等法院被告前案紀錄表及前開判決查詢資料在
    卷可按，故被告乙○○之前開徒刑尚未執行完畢，自無因此
    而構成累犯之餘地，是檢察官認應論以累犯，尚有未合，併
    此敘明。原審疏未詳查，遽對被告乙○○為無罪之諭知，尚
    有違誤，檢察官上訴意旨指摘原判決諭知被告乙○○無罪為
    不當，其上訴為有理由，自應由本院就此部分予以撤銷改判
    。爰審酌被告乙○○犯罪之動機、目的、手段、其品行及智
    識程度、犯罪所造成之危害及其犯罪後態度等一切情狀，量
    處如主文第二項所示之刑，並諭知易科罰金之折算標準。
三、被告經本院合法傳喚，無正當理由不到庭，爰不待被告到庭
    陳述，逕行判決。
據上論斷，應依刑事訴訟法第三百六十九條第一項前段、第三百
六十四條、第二百九十九條第一項前段、第三百七十一條，刑法
第一百六十五條、第四十一條第一項前段，判決如主文。
本案經檢察官甲○○到庭執行職務。
中    華    民    國    99    年    10    月    28    日
            刑事第八庭  審判長法  官  羅  得  村
                              法  官  李  雅  俐
                              法  官  簡  源  希
上列正本證明與原本無異。
不得上訴。
                              書記官  李  宜  珊
中    華    民    國    99    年    10    月    28    日
附錄論罪科刑法條：
刑法第165條
偽造、變造、湮滅或隱匿關係他人刑事被告案件之證據，或使用
偽造、變造之證據者，處二年以下有期徒刑、拘役或五百元以下
罰金。

司法院資訊處製作；財團法人民間司法改革基金會備份。
